最高法院刑事判決　　　　　　九十四年度台上字第六一五五號
　　上　訴　人　甲○○
　　　　　　　　　　　　樓
　　　　　　　　　　　　樓
上列上訴人因強盜等罪案件，不服台灣高等法院中華民國九十二
年三月四日第二審判決（九十一年度上訴字第三五九一號，起訴
案號：台灣板橋地方法院檢察署九十一年度偵字第一０五九一號
），提起上訴，本院判決如下：
    主  文
上訴駁回。
    理  由
一、強盜部分：
按刑事訴訟法第三百七十七條規定：上訴於第三審法院，非以判
決違背法令為理由，不得為之。是提起第三審上訴，應以原判決
違背法令為理由，係屬法定要件。且必須依據卷內資料為具體之
指摘，並足據以辨認原判決已具備違背法令之形式，始屬相當。
本件原判決依憑上訴人甲○○坦承於民國九十一年六月五日下午
一時四十分許，前往台北縣新店市○○路四十七號四樓，持美工
刀一支，自被害人董玉芬住處樓梯間之窗戶越入後陽台，進入被
害人屋內後，因遇聽見狗叫聲出來查看之被害人，便以美工刀指
向被害人，喝令被害人交出提款卡、金飾等財物，嗣以伊所有之
膠帶綑綁被害人手、腳並封住嘴巴後，又強取走被害人所有之行
動電話一具，並恐嚇被害人不得報警，否則要將伊小孩從樓上丟
下去，並於離去董宅後旋即持被害人之提款卡，前往位於同市○
○路五二七號之華僑銀行新店分行附設提款機之自動付款設備，
冒用被害人之密碼，提領新台幣（下同）五千元，並販售金飾得
款一萬二千九百四十八元，得款均花用完盡等情屬實。並據證人
即被害人董玉芬迭於警詢及第一審到庭證述被害情節明確，並堅
指上訴人確有將其壓制在地之行為不移；又元麒珠寶銀樓之負責
人林慧真於九十一年六月五日傍晚時，曾以一萬二千九百四十八
元向上訴人購入金飾一節，亦據證人林慧真於警詢及第一審調查
時結證屬實。再者，於被害人住處現場採得之指紋，經輸入內政
部警政署刑事警察局指紋電腦檔比對結果，發現與檔存上訴人之
指紋卡左拇、右拇指紋相符，有該局九十一年六月十日刑紋字第
０九一０一四二四一五號鑑驗書一份在卷可參。此外復有台北縣
政府警察局贓物認領保管單、金飾買入登記簿各一紙及包含上訴
人提領被害人現金時之現場照片十七幀等證物在卷可佐。足見上
訴人確有將被害人壓制地上之舉動無訛。再綜依被害人所述被害
當時所存之客觀情狀，可見被害人當時孤立無援心中極端驚慄之
狀甚明；佐以上訴人當時持刀相向，並頭戴口罩，出詞威嚇，身
處封閉空間內之被害人且要顧及幼子安全，衡情上訴人所施用之
強暴方法，確已抑制被害人之自由意志，且達不能抗拒之程度，
並因此方自行交付提款卡及金飾等財物予上訴人，已可認定。因
而撤銷第一審之科刑判決，改判依牽連犯從一重論處上訴人意圖
為自己不法之所有，攜帶兇器，踰越安全設備，以強暴至使不能
抗拒，而取他人之物罪刑，已詳敘其所憑之證據及認定之理由。
對於上訴人所辯：伊本來打算要竊盜，才會進入董玉芬家裡，伊
並未將董玉芬壓制於地上，是因為伊驚慌向後退，不小心撞到電
風扇才會跌倒，董玉芬並未至不能抗拒之情事云云，何以不足採
信，亦已依據卷內資料詳予指駁、說明，從形式上觀察，並無違
背法令之情形存在。次查犯罪事實之認定及證據之取捨，乃事實
審法院之職權，且法院憑以認定犯罪事實之證據，並不以直接證
據為限，即綜合各種證據，本於推理作用，為其認定犯罪事實之
基礎，如不違背經驗法則與論理法則，即不得指為違法，而據為
上訴第三審之理由。原判決綜合各種證據，認定上訴人有上揭犯
行，究竟違背如何之經驗法則或論理法則，上訴意旨，並未具體
指明，徒憑己見，就原判決已說明之事項或屬原審採證認事職權
之適法行使，任意指摘有理由不備、矛盾，採證違法，且仍為單
純事實之爭執，難謂為適法之第三審上訴理由。又其餘上訴意旨
就原審尚有何與待證事實有重要關係之證據，未踐行調查，並未
依據卷內訴訟資料為具體之指摘，漫指有職權調查未盡之違法，
殊非適法之第三審上訴理由。依前揭說明，其此部分上訴違背法
律上之程式，應予駁回。
二、恐嚇危害安全部分：
按刑事訴訟法第三百七十六條所列各罪之案件，經第二審判決者
，不得上訴於第三審法院，法有明文。本件上訴人所犯恐嚇危害
安全部分，原審係依刑法第三百零五條論處罪刑，核屬刑事訴訟
法第三百七十六條第一款之案件。依首開說明，既經第二審判決
，自不得上訴於第三審法院，上訴人竟復提起此部分上訴，顯為
法所不許。
據上論結，應依刑事訴訟法第三百九十五條前段，判決如主文。
中　　華　　民　　國　九十四　年   十一 　月　　四　　日
                      最高法院刑事第十一庭
                          審判長法官  洪　清　江
                                法官  石　木　欽
                                法官  李　伯　道
                                法官  林　勤　純
                                法官  陳　晴　教
      本件正本證明與原本無異
                                      書  記  官
中　　華　　民　　國　九十四　年　 十一 　月　 十四 　日
                                                      Ｑ
